【裁判字號】    90,停,10
【裁判日期】    900601
【裁判案由】    聲請停止執行
【裁判全文】
臺中高等行政法院裁定                                  九十年度停字第一○號
    聲  請  人  甲○○
    訴訟代理人  乙○○  律師
    相  對  人  台中縣政府
    代  表  人  丙○○
    訴訟代理人  丁○○
右當事人間因聲請停止執行事件，聲請人聲請停止原處分之執行，本院裁定如左：
    主  文
聲請駁回。
聲請程序費用由聲請人負擔。
    理  由
一、按「於行政訴訟起訴前，如原處分或決定之執行將發生難於回復之損害，且有急
    迫情事者，行政法院亦得依受處分人或訴願人之聲請，裁定停止執行。但於公益
    有重大影響者，不在此限。」固為行政訴訟法第一百十六條第三項所規定。惟如
    聲請人尚未對原處分表明不服提起訴願者，自難認其對原處分已有爭議，所為停
    止原處分執行之聲請，自不能認有聲請執行停止之利益，應無保護之必要。
二、本件聲請意旨略謂：（一）緣聲請人原建於其所有座落台中縣豐原市○○段第五
    三八地號土地之上，即建號七三二、二○○九、二○一○之建物，包括住家與廠
    房，業於九二一地震當時不幸全倒，有建物全倒證明書可證，聲請人為安頓舉家
    六口及放置賴以營生之原先廠房內機械設備，乃利用上開自有土地，於其上暫時
    搭築目前存在之鋼骨造，一層樓，高度約七公尺，面積約一三七、七平方公尺之
    地上物棲身，更由於上開聲請人所有之土地因屬車籠埔活動斷層線兩側各十五公
    尺帶狀地區禁建範圍，故亦僅做暫時應急用，本待開放建築後，再依法聲請執照
    、重建家園。（二）惟相對人即先於民國（以下同）九十年三月十二日，以其下
    屬機關即台中縣政府工務局九十工使字第○六八二二○號「台中縣政府工務局違
    章建築補辦手續通知單，令聲請人應於收到該通知單後三十日內，就上開地上建
    物辦理補辦建造執照手續，否則將依法折除云云，然事實上，不饉上開建物所座
    落土地，依前揭相對人「八八府工都字第三六一九九○號」公告所示，係至九十
    年六月三十日止尚屬禁建之範圍，即便依照內政部八十八年十二月二十四日台八
    八內營字第八八七八四五三號函文所示，聲請人所有系爭建物，符合該函文所指
    、高度不超過七公尺，樓房數在二層樓以下之自用住宅，得特許興建，然欲申請
    興建之特許，仍須相對人等地方機關依照災後重建相關規定完成地籍重測後，聲
    請人始能為建築基地測量之申請，且於取得複丈成果後，始能依法申建築執照之
    核發；換言之，如相對人及其所轄地方機關遲不辦理及完成地籍重測，聲請人縱
    欲依法補辦建造執照，亦將因重測未完成致複丈無從進行等情事存在，而根本無
    依法申請之可能，此事實不僅為相對人所明知，更是因可歸責相對人之事由，致
    聲請人無從補辦執照，相對人即不得令聲請人於其完成地籍重測前為補辦執照之
    行為。（三）、殊料相對人不僅違法處分，令聲請人於其完成地籍重測前，為根
    本不可能完成之補辦建築執照手續，渠竟更以聲請人無法於其所訂期限內補照為
    由，於九十年四月二十日，復以九十工使字第一一○八二五號「違章建築拆除通
    知單」，通知渠將拆除系爭建物，且更於九十年五月廿三日，以九十府工程字第
    一四三二六六號函文，通知其將於九十年六月四日拆除上開建物，上開函文，叉
    遲至九十年五月廿九日始送達聲請人，惟查：１、即使以上開就系爭建物所座落
    土地之限禁建期間以觀，至開放建築時間之九十年六月卅日，所剩不及一個月，
    相對人實無不於限禁建期限屆滿，使聲請人得有充裕時間依法申請補辦建築執照
    之理由，特以聲請人所遭遇者為震災後對其私有土地所加諸之非常限制，聲請人
    依法固應忍受，然相對人等所為之處分亦不得違反比例原則。２、聲請人符合特
    許興建之要件，然係因相對人及其所轄地方機關無法完成地籍重測，以致聲請人
    無法辦理補辦執照之申請，從而相對人實不得以聲請人未於期限內完成補辦申請
    手續，即率為折除之行為，否則此處分顯然違法而不當至明。（四）綜上所述，
    相對人將為之對系爭建物之拆除處分及行為，不僅有違法情事，且如予執行，更
    將造成難於回復之損害，聲請人除將依法提起訴訟救濟外，依行政訴訟法第一百
    十六條第三項之規定，「於行政訴訟起訴前，如原處分或決定之執行將發生難於
    回復之損害，且有急迫情事者，得依受處分人之聲請，裁定停止執行」，今系爭
    建物將遭相對人於六月四日拆除在即，除將造成難以回復之損害外，更顯已迫在
    燃眉，故特依行政訴訟法第一百十六條第三項之規定，特於就行政處分提起訴訟
    前，爰狀請１、裁定令相對人停止執行中華民國九十年五月廿三日九十府工程字
    第一四三二六六號函所示之拆除行為。２、請求裁定令相對人停止執行拆除聲請
    人所有座落台中縣豐原市○○段第五○三八地號土地上，鋼骨造，層數一層，高
    度約七公尺，面積約一三七、七平方公尺，位於台中縣豐原市綠山巷一號之建物
    等語。
三、經查，本件聲請人於收受前開行政處分後，並未提起訴願，對原處分表明不服，
    已據聲請人之訴訟代理人於本院訊問時陳明在卷。是本件聲請人雖以上揭主張稱
    原處分之執行將發生難於回復之損害，且有急迫情事者，而聲請裁定停止執行。
    然聲請人因並未就本件原行政處分提起訴願，自難認其對原處分已有爭議，揆諸
    前開說明，所為停止原處分執行之聲請，應認無保護之必要。本件聲請人之聲請
    為無理由，應予駁回。
四、依行政訴訟法第一百零四條、民事訴訟法第九十五條、第七十八條，裁定如主文
    。
中    華    民    國     九十      年      六      月      一        日
                    臺 中 高 等 行 政 法 院 第 四 庭
                                審 判 長 法 官 沈 應 南
                                         法 官 莊 金 昌
                                         法 官 許 武 峰
右正本證明與原本無異。
如不服本裁定，應於裁定送達後十日內以書狀敘明理由，經本院向最高行政法院提起
抗告（須依對造人數附具繕本）；並應預繳送達用雙掛號郵票拾份（每份三十四元）
。
中    華    民    國     九十      年      六      月      一        日
                                法 院 書 記 官 廖 倩 慧


司法院資訊處製作；財團法人民間司法改革基金會備份。
